臺灣高雄地方法院刑事判決　　　　　　　 96年度訴字第873號
公　訴　人　臺灣高雄地方法院檢察署檢察官
被　　　告　甲○○
選任辯護人　林雪娟律師
上列被告因偽造文書等案件，經檢察官提起公訴（96年度偵字第
910 號），嗣於本院準備程序進行中，被告為有罪之陳述，經告
知簡式審判程序之旨，並聽取檢察官及被告之意見後，本院合議
庭裁定由受命法官獨任改依簡式審判程序審理，並判決如下：
    主  文
甲○○連續意圖為自己不法之所有，而侵占對於業務上所持有之
物，處有期徒刑柒月；又連續偽造署押，足以生損害於他人，處
有期徒刑月。宜果公司客戶「保生藥師藥局」94年2 月、3 月
、6 月、8 月及10月份對帳單上偽造之盧美玲署押伍枚，沒收之
。應執行有期徒刑捌月。緩刑貳年。宜果公司客戶「保生藥師藥
局」94年2 月、3 月、6 月、8 月及10月份對帳單上偽造之盧美
玲署押伍枚，沒收之。
    事  實
一、甲○○自民國92年2 月24起，受僱於恩宜股份有限公司及宜
    果股份有限公司（下簡稱恩宜公司、宜果公司），擔任業務
    代表乙職，處理貨品之銷貨、收款、銷、退貨折讓、客戶申
    訴處理業務，為從事業務之人。其明知客戶所退貨品均應全
    數繳還恩宜公司，竟基於意圖為自己不法之所有之概括犯意
    ，自92年8 月間起至95年1 月間止，將附表所示客戶所退之
    貨物，均留供已用，而侵占入己。又恩宜公司及宜果公司為
    確認客戶之銷、退貨金額，每月均製有對帳單，並由公司業
    務代表負責攜帶對帳單與客戶對帳無誤後，請客戶簽名確認
    ，業務代表則須於公司所規定之時間內對帳完畢並將對帳單
    繳還公司。詎甲○○因工作忙碌，無暇攜帶對帳單前往客戶
    處對帳，竟基於偽造署押之概括犯意，連續於94年2 月、3
    月、6 月、8 月及10月間，在客戶「保生藥師藥局」之對帳
    單上偽造「盧美玲」之署押，以示對帳完畢，足生損害於盧
    美玲及恩宜公司。
二、案經恩宜公司訴由臺灣高雄地方法院檢察署檢察官偵查起訴
    。
    理  由
一、本案被告甲○○所犯係死刑、無期徒刑、最輕本刑為3 年以
    上有期徒刑以外之罪，其於準備程序就前揭被訴事實為有罪
    之陳述，經受命法官告知簡式審判程序之旨，並聽取其與公
    訴人之意見後，本院認無不得或不宜改依簡式審判程序進行
    之處，爰依刑事訴訟法第273 條之1 第1 項、第284 條之1
    規定，裁定本件由受命法官獨任進行簡式審判程序，合先敘
    明。
二、上揭犯罪事實，業據被告於本院審理中均坦承不諱，核與告
    訴人即恩宜公司代理人蘇大雅、林招煌、郭朵嫻指訴之情節
    相符，並據證人張梅蘭、胡文惠、林佑姿、張家慧、錢世真
    、梁俊德、邱筱婷、林瑟芬、杜世揚、蕭永章、盧美玲於偵
    查中證述明確，此外復有恩宜公司與宜果公司之客戶退出貨
    證明單、估價單、客戶退貨證明單、廠商進、退貨明細、對
    帳單等資料在卷可稽，足認被告之自白與事實相符，應堪採
    為認定被告有罪之證據。本案事證已臻明確，被告犯行，均
    堪認定，應依法論科。
三、被告行為後，刑法部分條文業於94年1 月7 日修正，94年2
    月2 日公布，95年7 月1 日施行，修正後刑法第2 條第1 項
    規定：「行為後法律有變更者，適用行為時之法律，但行為
    後之法律有利於行為人者，適用最有利於行為人之法律。」
    上開規定乃與刑法第一條罪刑法定主義契合，而貫徹法律禁
    止溯及既往原則，係規範行為後法律變更所生新舊法律比較
    適用之準據法，是刑法第2 條本身雖經修正，但刑法第2條
    既屬適用法律之準據法，本身尚無比較新舊法之問題，應一
    律適用裁判時即修正後刑法第2 條規定以決定適用之刑罰法
    律，先予敘明。而有關新舊法之比較，應就罪刑有關之共犯
    、連續犯、牽連犯加重等暨其他法定加減原因（如身分加減
    ）與加減例等一切情形，綜其全部罪刑之結果而為比較（最
    高法院九十五年第八次刑事庭會議決議參照）。經查：
  (一)關於法定刑部分：依95年6 月14日公布之刑法施行法第1 之
    1 條規定計算法定刑之罰金數額，並未較修正前之規定（以
    銀元計算之罰金數額，另適用罰金罰鍰提高標準條例第1條
    規定提高十倍）更有利於被告。
  (二)刑法第56條連續犯之規定業經刪除，於新法施行後，被告之
    數犯罪行為，應予分論併罰。此條刪除雖非犯罪構成要件之
    變更，然顯已影響行為人刑罰之法律效果，自屬法律有變更
    ，比較新、舊法結果，以舊法之連續犯較有利被告。
  (三)被告行為時之刑法第51條第5 款規定：數罪併罰，宣告多數
    有期徒刑者，於各刑中之最長期以上，各刑合併之刑期以下
    ，定其刑期。但不得逾二十年。惟修正後該款則規定：數罪
    併罰，宣告多數有期徒刑者，於各刑中之最長期以上，各刑
    合併之刑期以下，定其刑期。但不得逾三十年。」本院就本
    件應執行之刑定為有期徒刑8 月，不論依修正前或修正後之
    刑法第51條第5 款，均未逾最高刑度，對被告而言並無有利
    或不利之情形。
  (四)揆諸前開說明，綜合被告全部罪刑之結果而為比較及修正後
    刑法第2 條第1 項之規定，自應適用被告行為時之刑法即修
    正前刑法之規定及罰金罰鍰提高標準條例第1 條前段規定予
    以論處。
四、按文書為表現「足以證明法律上之權利義務或事實，或足以
    產生法律上權利義務關係或事實」之意思表示，亦即須具有
    法律效果之意思表示，始足當之。查恩宜公司出貨予客戶或
    客戶退貨恩宜公司，每筆均製有退出貨證明單，有退出貨證
    明單32紙在卷可憑（95他字7539卷第12頁至第28頁）。至恩
    宜公司每月所製作之對帳單，則係用以告知或通知客戶，使
    其得知該月進、銷貨之總金額，此種告知或通知，性質上屬
    於觀念通知，並未如上開出退貨證明單，客戶若簽收，具有
    收受貨物之意思表示，尚與刑法規範之文書有別，偽造署押
    於其上，應僅成立偽造署押罪，並不該當於刑法之偽造文書
    罪，合先敘明。故核被告上開所為，係犯刑法第336 條第2
    項之業務侵占罪及刑法第217 條第1 項之偽造署押罪。被告
    先後多次業務侵占、偽造署押犯行，均為時間緊接，所犯罪
    名構成要件亦均相同，顯均係基於概括之犯意為之，均為連
    續犯，應適用修正前刑法第56條連續犯之規定，各論以一罪
    ，並均加重其刑；又被告所犯連續業務侵占、連續偽造署押
    兩罪間，犯意各別，行為互殊，應予分論併罰。又起訴書雖
    認被告偽造盧美玲之署押於對帳單之上，係犯偽造文書罪，
    此部分容有誤會，然業經公訴檢察官於本院準備程序及審理
    中，當庭更正適用法條，爰不就此部分變更起訴法條，附此
    敘明。爰審酌被告犯罪動機係為一時失慮及對告訴人所生損
    害且被告犯罪後與告訴人和解、並已賠償告訴人損失，有和
    解書一紙附卷為憑（參偵查卷第105 頁），告訴人亦表明不
    願追究、及於本院審理期間尚知坦認犯行，頗知悔意之態度
    等一切情狀，分別量處如主文所示之刑，並定其應執行之刑
    ，以示懲儆。又犯罪在刑法修正施行前，而於施行後裁判，
    則其緩刑之宣告，應適用修正後刑法第74條之規定（最高法
    院95年第8 次刑庭會議決議參照），查被告前未曾受有期徒
    刑以上刑之宣告之事實，有臺灣高等法院被告前案紀錄表一
    份在卷可稽，此次因一時失慮，致罹刑典，經此偵查及審理
    程序後，當能知所警惕而信無再犯之虞，且參酌被告已賠償
    告訴人之損害並獲告訴人原諒，足認前所宣告之刑，以暫不
    執行為適當，爰併諭知不加負擔之緩刑2 年，以啟自新。至
    被告在宜果公司客戶「保生藥師藥局」94年2 月、3 月、6
    月、8 月及10月份對帳單上分別偽造之盧美玲署押5 枚（詳
    95 年 他字第75 39 號卷第29頁至第33頁），應依刑法第
    219 條宣告沒收之。
據上論斷，應依刑事訴訟法第273 條之1 第1 項、第284 條之1
、第299 條第1 項前段，刑法第2 條第1 項前段、修正前刑法第
56條、第336 條第2 項、第217 條第1 項、第51條第5 款、刑法
第74條第1 項第1 款、第219 條、罰金罰鍰提高標準條例第1 條
前段，判決如主文。
本案經檢察官乙○○到庭執行職務。
中　　華　　民　　國　　96　　年　　4 　　月　　30　　日
                  刑事第十一庭  法　官  林揚奇
以上正本證明與原本無異。
如不服本判決，應於收受送達後10日內向本院提出上訴書狀。
中　　華　　民　　國　　96　　年　　4 　　月　　30　　日
                                書記官  于耀文
附錄本案判決論罪科刑法條全文：
中華民國刑法第217條
偽造印章、印文或署押，足以生損害於公眾或他人者，處3 年以
下有期徒刑。
盜用印章、印文或署押，足以生損害於公眾或他人者，亦同。
